臺灣橋頭地方法院刑事判決
109年度訴字第564號
公  訴  人  臺灣橋頭地方檢察署檢察官
被      告  周家豪




選任辯護人  孫少輔律師
上列被告因違反毒品危害防制條例案件，經檢察官提起公訴（10
9年度偵字第12524號、第14041號），本院判決如下：
    主  文
周家豪犯販賣第三級毒品未遂罪，處有期徒刑拾月。扣案附表編
號一至十四所示之物均沒收。
    事  實
一、周家豪明知4-甲基甲基卡西酮（Mephedrone）係毒品危害防
    制條例第2條第2項第3款所定第三級毒品，不得非法販賣，
    猶意圖營利而基於販賣第三級毒品之犯意，於民國109 年10
    月29日前某時，先以附表編號1所示之行動電話連線上網並
    登入抖音交友軟體，在暱稱「古人：华佗」、帳號「@joker
    000000」所發布帶有販賣毒品訊息下方，以暱稱「轟十八鈴
    叮」、帳號「@_55278 」發表「台南（飲料及營業圖示）」
    之留言，用以向不特定人表示欲販賣毒品之意。嗣高雄市政
    府警察局仁武分局員警執行網路巡邏任務時發現上開訊息，
    遂於109 年10月29日17時許，基於蒐證目的喬裝為買家以抖
    音帳號加暱稱「轟十八鈴叮」為好友，與周家豪商議毒品交
    易，其後取得周家豪使用之微信「peterchen1205 」帳號進
    行聯繫，並佯稱欲購買含有4-甲基甲基卡西酮成分之毒品咖
    啡包13包，雙方議定價格為新臺幣（下同）5,000元，並約
    定至高雄市○○區○○路000 號之「客棧釣蝦場KTV 」前交易。
    周家豪遂於109 年10月30日15時30分許，搭乘由不知情之友
    人朱珖承駕駛之車牌號碼0000-00 號自用小客車抵達前開約
    定地點，在準備交易之際，為警表明身分當場逮捕而未遂，
    並扣得附表所示之物，始悉上情。
二、案經高雄市政府警察局岡山分局報告臺灣橋頭地方檢察署檢
    察官偵查起訴。
    理  由
壹、證據能力部分
    按被告以外之人於審判外之陳述，雖不符刑事訴訟法第159
    條之1 至同條之4 之規定，而經當事人於審判程序同意作為
    證據，法院審酌該言詞陳述或書面陳述作成時之情況，認為
    適當者，亦得為證據，刑事訴訟法第159 條之5 第1 項定有
    明文。經查，本件就後述援用之具傳聞性質之證據，被告周
    家豪、辯護人及檢察官於本院審判程序中同意作為證據【見
    院卷第195頁至第196 頁】，本院審酌該等陳述作成時之情
    況正常，所取得過程並無瑕疵，與本案相關之待證事實具有
    關連性，亦無證明力明顯過低等情形，認適當作為證據，依
    前開規定，認上開陳述具有證據能力。又下列其餘認定本案
    有罪部分之非供述證據，經查並無違反法定程序取得之情，
    依刑事訴訟法第158 條之4 規定反面解釋，亦應具證據能力
    。
貳、實體事項
一、認定犯罪事實所憑之證據及理由
　㈠訊據被告對上揭事實於偵查及審理時均坦承不諱【見警一卷
    第26頁至第32頁、偵一卷第12頁至第14頁、院卷第46頁至第
    47頁、第184頁、第196頁】，並有高雄市政府警察局岡山分
    局偵查隊警員洪佑聲職務報告、抖音APP暱稱「古人：华陀
    」之個人資訊頁面截圖、抖音APP暱稱「古人：华陀」發佈
    影片之留言版面截圖、抖音APP暱稱「轟十八鈴叮」之個人
    資訊頁面截圖、被告以抖音暱稱「轟十八鈴叮」與員警對話
    訊息截圖、被告以微信暱稱「（皇冠圖案）」（ID：peterc
    hen1205）與員警對話訊息截圖、本案交易地點監視器影片
    翻拍照片、被告使用手機內容相關截圖、高雄市政府警察局
    岡山分局扣押筆錄、扣押物品目錄表、高雄市立凱旋醫院10
    9年10月31日高市凱醫驗字第66236號濫用藥物成品檢驗鑑定
    書、高雄市立凱旋醫院109年11月1日高市凱醫驗字第66236
    號濫用藥物成品檢驗鑑定書、高雄市立凱旋醫院110年12月9
    日高市凱醫驗字第70304號檢驗鑑定書在卷可佐【見警一卷
    第13頁至第15頁、第37頁、第38頁、第39頁至第40頁、第41
    頁至第54頁、第55頁至第62頁、第83頁至第87頁、第101頁
    、第119頁、警二卷第135頁至第139頁、院卷第121頁至第12
    9頁】，足見被告上開任意性自白與事實相符，可資採為認
    定犯罪事實之依據。又被告於偵訊及審理時均坦承：伊就此
    次販毒預計賺1100元等語【見偵一卷第12頁、院卷第46頁】
    ，是被告上開販毒犯行之營利意圖，亦堪認定。
  ㈡刑法學理上所謂「陷害教唆」，係指行為人原不具犯罪之故
    意，惟因有偵查犯罪權限之人員設計教唆，始萌生犯意，進
    而著手實行犯罪構成要件行為，此項犯意誘發型之誘捕偵查
    ，因係偵查犯罪之人員以引誘、教唆犯罪之不正當手段，使
    原無犯罪意思或傾向之人萌生犯意，待其形式上符合著手於
    犯罪行為之實行時，再予逮捕，因嚴重違反刑罰預防目的及
    正當法律程序原則，此種以不正當手段入人於罪，縱其目的
    在於查緝犯罪，但其手段顯然違反憲法對於基本人權之保障
    ，且已逾越偵查犯罪之必要程度，對於公共利益之維護並無
    意義，自當予以禁止。至於刑事偵查技術上所謂「釣魚」，
    係指對於原已犯罪或具有犯罪故意之人，以設計引誘之方式
    ，佯與之為對合行為，使其暴露犯罪事證，再加以逮捕或偵
    辦者而言，此項機會提供型之誘捕行為，純屬偵查犯罪技巧
    之範疇，因無故意入人於罪之教唆犯意，亦不具使人發生犯
    罪決意之行為，並未違反憲法對於基本人權之保障，且於公
    共利益之維護有其必要性。前開「釣魚」之偵查作為，既未
    逸脫正常手段，自不能指為違法（最高法院109年度台上字
    第1312號判決意旨參照）。被告在抖音交友軟體發表販毒之
    留言訊息並有意藉此與購毒者聯繫，員警係見該販毒訊息後
    始佯與被告磋商毒品交易，足見被告於員警佯為購毒前即有
    販賣毒品犯意，本件應屬合法誘捕偵查，嗣因員警自始並無
    購買毒品真意且當場逮捕被告而未能完成交易，依前開說明
    ，自應論以販賣第三級毒品毒品未遂罪責。
  ㈢綜上所述，本件事證明確，被告犯行洵堪認定，應依法論科
    。
二、論罪科刑
　㈠論罪部分
　　核被告所為，係犯毒品危害防制條例第4條第6項、第3項之
    販賣第三級毒品未遂罪。又被告本案因販賣而持有如附表編
    號2至14所示之毒品咖啡包所內含第三級毒品4-甲基甲基卡
    西酮之純質淨重共計為3.285公克【計算式：1.263+0.114+0
    .130+0.070+0.447+0.071+0.268+0.020+0.120+0.109+0.183
    +0.034+0.456=3.285】，有前揭高雄市立凱旋醫院110年12
    月9日高市凱醫驗字第70304號檢驗鑑定書在卷可參，未達5 
    公克以上，非屬毒品危害防制條例第11條第5項所處罰之犯
    罪行為，自無持有之低度行為被販賣之高度行為所吸收之問
    題。
　㈡刑之減輕事由
　⒈刑法第25條第2項規定
    被告已著手於犯罪行為之實行而不遂，為未遂犯，爰依刑法
    第25條第2 項規定減輕其刑。
  ⒉毒品危害防制條例第17條第2項規定
    被告於偵查及本院審判中均自白犯行，已如前述，應依毒品
    危害防制條例第17條第2 項規定減輕其刑。
　⒊毒品危害防制條例第17條第1項規定
    經查，被告於本案犯後向警方供稱其上游為邱奕嵩，員警因
    此循線查獲邱奕嵩於109年10月16日前一週內、109年10月17
    日前一週內、109年10月20日前一週內、109年10月25日販賣
    第三級毒品咖啡包與被告之犯罪行為，邱奕嵩嗣經臺灣臺南
    地方法院110 年度訴字第942 號判決犯販賣第三級毒品罪在
    案，此據被告供述在卷【見警二卷第58 頁至第59頁】，並
    有高雄市政府警察局岡山分局110年4月8日高市警岡分偵字
    第11071060100號函、臺灣臺南地方檢察署110年9月28日南
    檢文張110偵8359字第1109058977號函檢附之臺灣臺南地方
    檢察署110年度偵字第8359、16673號起訴書、臺灣臺南地方
    法院110 年度訴字第942 號判決附卷可佐【見院卷第63頁至
    第65頁、第107頁至第109頁、第151頁至第159頁、第161頁
    至第167頁】，是被告本案所犯應依毒品危害防制條例第17
    條第1 項之規定減輕其刑。
　⒋綜上，被告本案所犯有毒品危害防制條例第17條第1項、第2 
    項及刑法第25條第2 項之減輕事由，爰依刑法第70條、第71
    條規定遞減之。
  ㈢量刑部分　　
　　爰依據行為人之責任為基礎，審酌被告不思以正途賺取金錢
    ，明知毒品為國家嚴加查緝之違禁物，戕害施用者身心健康
    ，猶無視法律禁令而為本件犯行，實值非難，並考量被告行
    為時年紀尚輕、擬販賣毒品之種類及數量、價金及預計獲利
    ；復觀以被告於警詢、偵查及審判時均坦承犯行及配合司法
    單位查緝毒品來源之犯後態度；復參酌被告於本案犯行後，
    又因販賣第三級毒品案件，經臺灣臺中地方法院110年度訴
    字第1111號判決判處有期徒刑3年10月確定，有臺灣高等法
    院被告前案紀錄表在卷可憑【見院卷第177頁至第180頁】，
    暨被告於審理時自陳高職畢業，入監前從事土方工作，每月
    收入約4萬元左右，家庭經濟狀況小康【見院卷第201 頁】
    等一切情狀，量處如主文欄所示之刑。
　㈣不予宣告緩刑之說明
　　至辯護人請求本院斟酌被告年紀、前案紀錄、所涉犯行、毒
    品種類及濃度、坦承犯行及供出上手之犯後態度等情，給予
    被告緩刑之機會，然被告於110年間因販賣第三級毒品未遂
    案件，經臺灣臺中地方法院110年度訴字第1111號判決有期
    徒刑3年10月，且於110年12月21日確定在案，有前揭前案紀
    錄表附卷足稽【見院卷第177頁至第179頁】，故本案與刑法
    第74條第1 項所規定「未曾因故意犯罪受有期徒刑以上刑之
    宣告」或「前因故意犯罪受有期徒刑以上刑之宣告，執行完
    畢或赦免後，5 年以內未曾因故意犯罪受有期徒刑以上刑之
    宣告」，而得予以宣告緩刑之要件不符，本院無從對被告宣
    告緩刑，附此敘明。
三、沒收
　㈠扣案附表編號1 所示之行動電話，係被告所有而供其聯繫本
    件毒品交易時所用，經被告供述明確【見院卷第47頁】，並
    有被告所使用行動電話截圖在卷可佐【見警一卷第55頁至第
    62頁】，應依毒品危害防制條例第19條第1項規定，宣告沒
    收。
  ㈡扣案如附表編號2至14所示之毒品咖啡包，經鑑定結果均含有
    第三級毒品4-甲基甲基卡西酮成分，此有前揭高雄市立凱旋
    醫院110年12月9日高市凱醫驗字第70304號檢驗鑑定書附卷
    足佐，係違禁物，應依刑法第38條第1 項規定，宣告沒收。
    而上開包裝袋，因與袋上殘留之微量毒品難以析離，亦無析
    離必要與實益，爰視同毒品整體，併依上開規定沒收銷燬之
    。至鑑驗耗損部分，既已滅失，自毋庸諭知沒收銷燬之。
　㈢按毒品危害防制條例第19條第2 項規定「犯第4 條之罪所使
    用之水、陸、空交通工具，沒收之」。依民國92年7 月9 日
    修正本條例，就第19條之立法說明：「第3 項（105 年6 月
    22日修正移為第2 項）所定應沒收之水、陸、空交通工具，
    依據實務上向來之見解，係指專供犯第4 條之罪所使用之交
    通工具並無疑義，故本項不需再予修正」等旨，足見依本項
    規定沒收之交通工具，祗要係專供犯第4 條之罪所使用，且
    屬於犯罪行為人者，即得沒收。又所謂「專供」犯第4 條之
    罪，係指該水、陸、空交通工具之使用與行為人犯第4 條之
    罪有直接關聯性，並依社會通念具有促使「該次」犯罪行為
    實現其構成要件者而言，若僅係供行為人搭乘前往犯罪現場
    之交通工具，則不屬之（最高法院109 年度台上字第2081號
    判決意旨參照）。經查，附表編號15 所示自用小客車，係
    朱珖承之兄朱峻承所有，非被告所有，此經被告供述明確【
    見偵一卷第13 頁】，復經證人朱珖承證述在卷【見警一卷
    第 72 頁】，且有車牌號碼0000-00號自用小客車車輛詳細
    資料報表附卷可考【見警一卷第113頁】；又上開自用小客
    車為一般交通工具，可供生活交通往來使用，且被告所攜帶
    欲販賣交付之毒品咖啡包，尚可隨身攜帶，是該自用小客車
    核非屬「專供」犯販毒所使用，是依前揭說明，爰不予宣告
    沒收。
據上論斷，應依刑事訴訟法第299條第1項前段，判決如主文。
本案經檢察官陳靜宜提起公訴，檢察官陳盈辰到庭執行職務。
中　　華　　民　　國　　111 　年　　5 　　月　　27　　日
              刑事第二庭  審判長法  官  黃右萱
　　　　　　　                  法  官  李怡靜
　　　　　　　     　　 　　　　法  官   姚怡菁      
以上正本證明與原本無異。
如不服本判決應於收受送達後20日內向本院提出上訴書狀，並應
敘述具體理由；如未敘述上訴理由者，應於上訴期間屆滿後20日
內向本院補提理由書（均須按他造當事人之人數附繕本）「切勿
逕送上級法院」。
中　　華　　民　　國　　111 　年　　5 　　月　　27　　日
                                 書記官 楊淳如
附表
編號 扣押物品名 數量 鑑定報告 1 Iphone行動電話（內含門號0000000000號SIM卡1張、IMEI：000000000000000、000000000000000） 1支 無。 2 毒品咖啡包 1包 檢驗前4.767公克，檢驗後淨重3.844公克，檢出第三級毒品Mephedrome（4-甲基甲基卡西酮）成分，純度約26.50％，檢驗前總純質淨重約1.263公克（純質淨重係淨重乘以純度計算所得），純度係以自由鹼計算。（鑑定書見院卷第121頁） 3 毒品咖啡包 1包 檢驗前6.641公克，檢驗後淨重5.557公克，檢出第三級毒品Mephedrome（4-甲基甲基卡西酮）成分，純度約1.71％，檢驗前總純質淨重約0.114公克（純質淨重係淨重乘以純度計算所得），純度係以自由鹼計算。（鑑定書見院卷第121頁） 4 毒品咖啡包 1包 檢驗前7.477公克，檢驗後淨重6.477公克，檢出第三級毒品Mephedrome（4-甲基甲基卡西酮）成分，純度約1.74％，檢驗前總純質淨重約0.130公克（純質淨重係淨重乘以純度計算所得），純度係以自由鹼計算。（鑑定書見院卷第121頁） 5 毒品咖啡包 1包 檢驗前6.675公克，檢驗後淨重5.717公克，檢出第三級毒品Mephedrome（4-甲基甲基卡西酮）成分，純度約1.05％，檢驗前總純質淨重約0.070公克（純質淨重係淨重乘以純度計算所得），純度係以自由鹼計算。（鑑定書見院卷第123頁） 6 毒品咖啡包 1包 檢驗前4.736公克，檢驗後淨重3.724公克，檢出第三級毒品Mephedrome（4-甲基甲基卡西酮）成分，純度約9.44％，檢驗前總純質淨重約0.447公克（純質淨重係淨重乘以純度計算所得），純度係以自由鹼計算。（鑑定書見院卷第123頁） 7 毒品咖啡包 1包 檢驗前6.400公克，檢驗後淨重5.347公克，檢出第三級毒品Mephedrome（4-甲基甲基卡西酮）成分，純度約1.11％，檢驗前總純質淨重約0.071公克（純質淨重係淨重乘以純度計算所得），純度係以自由鹼計算。（鑑定書見院卷第123頁） 8 毒品咖啡包 1包 檢驗前7.230公克，檢驗後淨重6.298公克，檢出第三級毒品Mephedrome（4-甲基甲基卡西酮）成分，純度約3.71％，檢驗前總純質淨重約0.268公克（純質淨重係淨重乘以純度計算所得），純度係以自由鹼計算。（鑑定書見院卷第125頁） 9 毒品咖啡包 1包 檢驗前5.958公克，檢驗後淨重5.059公克，檢出第三級毒品Mephedrome（4-甲基甲基卡西酮）成分，純度約0.33％，檢驗前總純質淨重約0.020公克（純質淨重係淨重乘以純度計算所得），純度係以自由鹼計算。（鑑定書見院卷第125頁） 10 毒品咖啡包 1包 檢驗前5.638公克，檢驗後淨重4.665公克，檢出第三級毒品Mephedrome（4-甲基甲基卡西酮）成分，純度約2.12％，檢驗前總純質淨重約0.120公克（純質淨重係淨重乘以純度計算所得），純度係以自由鹼計算。（鑑定書見院卷第125頁） 11 毒品咖啡包 1包 檢驗前6.257公克，檢驗後淨重5.262公克，檢出第三級毒品Mephedrome（4-甲基甲基卡西酮）成分，純度約1.74％，檢驗前總純質淨重約0.109公克（純質淨重係淨重乘以純度計算所得），純度係以自由鹼計算。（鑑定書見院卷第127頁） 12 毒品咖啡包 1包 檢驗前6.275公克，檢驗後淨重5.255公克，檢出第三級毒品Mephedrome（4-甲基甲基卡西酮）成分，純度約2.91％，檢驗前總純質淨重約0.183公克（純質淨重係淨重乘以純度計算所得），純度係以自由鹼計算。（鑑定書見院卷第127頁） 13 毒品咖啡包 1包 檢驗前6.592公克，檢驗後淨重5.656公克，檢出第三級毒品Mephedrome（4-甲基甲基卡西酮）成分，純度約0.51％，檢驗前總純質淨重約0.034公克（純質淨重係淨重乘以純度計算所得），純度係以自由鹼計算。（鑑定書見院卷第127頁） 14 毒品咖啡包 1包 檢驗前7.262公克，檢驗後淨重6.386公克，檢出第三級毒品Mephedrome（4-甲基甲基卡西酮）成分，純度約6.28％，檢驗前總純質淨重約0.456公克（純質淨重係淨重乘以純度計算所得），純度係以自由鹼計算。（鑑定書見院卷第129頁） 15 車牌號碼0000-00號自用小客車 1輛  
　　


附錄本件判決論罪科刑法條：
毒品危害防制條例第4條
製造、運輸、販賣第一級毒品者，處死刑或無期徒刑；處無期徒
刑者，得併科新臺幣3千萬元以下罰金。
製造、運輸、販賣第二級毒品者，處無期徒刑或10年以上有期徒
刑，得併科新臺幣1千5百萬元以下罰金。
製造、運輸、販賣第三級毒品者，處7年以上有期徒刑，得併科
新臺幣1千萬元以下罰金。
製造、運輸、販賣第四級毒品者，處5年以上12年以下有期徒刑
，得併科新臺幣5百萬元以下罰金。
製造、運輸、販賣專供製造或施用毒品之器具者，處1年以上7年
以下有期徒刑，得併科新臺幣1百50萬元以下罰金。
前五項之未遂犯罰之。

卷宗標目對照表
一、高雄市政府警察局岡山分局高市警岡分偵字第10973842700號卷，稱警一卷； 二、高雄市政府警察局岡山分局高市警岡分偵字第10974114800號卷，稱警二卷； 三、臺灣橋頭地方檢察署109年度偵字第12524號卷，稱偵一卷； 四、臺灣橋頭地方檢察署109年度偵字第14041號卷，稱偵二卷； 五、臺灣橋頭地方法院109年度訴字第564號卷，稱院卷。